【裁判字號】    99,交聲,899
【裁判日期】    990310
【裁判案由】    聲明異議
【裁判全文】
臺灣臺中地方法院交通事件裁定         99年度交聲字第899號
原處分機關  交通部公路總局臺中區監理所
異  議  人
即受處分人  甲○○
上列受處分人因違反道路交通管理處罰條例案件，對於交通部公
路總局臺中區監理所於民國99年1 月20日所為之處分（中監違字
第裁60-GE0000000號裁決書），聲明異議，本院裁定如下：
    主  文
原處分關於裁處罰鍰新臺幣肆萬玖仟伍佰元部分撤銷。
甲○○前項撤銷部分，不罰。
    理  由
一、聲明異議意旨略以：異議人即受處分人（下稱受處分人）甲
    ○○酒醉駕車違規案，業經臺灣臺中地方法院檢察署檢察官
    被判緩起訴處分，並已繳納新臺幣（下同）6 萬元在案，惟
    監理機關仍就同一事件裁處受處分人罰鍰4 萬9 千5 百元，
    並執行吊扣駕照、施以道安講習，依據行政罰法第26條「一
    事不二罰」之立法意旨，請求撤銷上開行政罰鍰之處罰，爰
    聲明異議等語。
二、經查：
  (一)按受處分人，不服道路交通管理處罰條例第8 條所定主管機
    關所為之處罰，得於接到裁決書之翌日起20日內，向管轄地
    方法院聲明異議；又交通法庭認聲明異議不合法律上之程式
    或其異議權已經喪失者者，應以裁定駁回之，道路交通管理
    處罰條例第87條第1 項、道路交通案件處理辦法第18條前段
    分別定有明文。又依道路交通管理處罰條例第87規定，向管
    轄法院聲明異議之期間，自裁決送達之翌日起算，並得依法
    扣除在途期間及聲請回復原狀；另道路交通案件處理辦法第
    12條規定交通案件聲明異議之在途期間，如當事人非居住於
    處罰機關所在地之鄉、鎮、市，但居住於受理聲明異議案件
    之法院之管轄區域者依本標準第2 條第1 款中之「地方法院
    在途期間」欄所載日數，扣除在途期間，道路交通案件處理
    辦法第12條、及法院訴訟當事人在途期間標準第4 條第1 項
    第2 款，亦有明定。再聲明異議案件之處理，道路交通案件
    處理辦法未規定者，準用刑事訴訟法有關規定，道路交通案
    件處理辦法第4 條第1 項亦有明文。而依刑事訴訟法第65條
    規定，關於期間之計算，係依民法之規定。又民法第122 條
    規定，於一定期日或期間內，應為意思表示或給付者，其期
    日或其期間之末日，為星期日、紀念日或其他休息日時，以
    其休息日之次日代之。查本件受處分人甲○○於民國95年3
    月7 日即將戶籍遷入「南投縣集集鎮○○路16之71號」，迄
    今均未有戶籍之變動乙節，有個人基本資料查詢結果附卷可
    參，受處分人之應受送達處所，即係上開戶籍地址即「南投
    縣集集鎮○○路16之71號」無訛。而原處分機關於99年1 月
    20日以中監違字第裁60-GE0000000號裁決書裁決後，依受處
    分人之前開戶籍地址，以郵寄方式為之，由同居人林文章於
    99年1 月21日簽收（並註記為「爺代」），此有交通部公路
    總局臺中區監理所送達證書1 紙附卷足憑，堪認已生合法送
    達之效力。又受處分人住所係在「南投縣集集鎮○○路16之
    71號」，該址與原處分機關即交通部公路總局臺中區監理所
    之所在地臺中縣大肚鄉，並非同一鄉、鎮、市，且受處分人
    居住地非在本院轄區，按其居住地南投地方法院管轄區域內
    之在途期間日數3 日，再加受理聲明異議案件臺中地方法院
    管轄區域之在途期間日數3 日，依規定自應扣除在途期間6
    日。茲原處分機關係於99年1 月20日開立裁決書，並於99年
    1 月21日送達裁決書於受處分人上開住所地，由同居人林文
    章簽收乙節業如上述，是依前開規定，自其收受裁決書之翌
    日起算20日，經扣除在途期間6 日，受處分人對於上開裁決
    書聲明異議之法定期間末日，應為99年2 月16日，然該日適
    逢農曆春節期間為國定假日，故應順延至次一上班日即同年
    月22日，則受處分人於98年2 月22日具狀聲明異議，有聲明
    異議狀及交通部公路總局臺中區監理所總收文章附卷可憑，
    即未逾上開聲明異議法定期間，是原處分機關認受處分人已
    逾聲明異議法定20日期限云云，並非可採，合先敘明。
  (二)次按汽車駕駛人，駕駛汽車經測試檢定有酒精濃度超過規定
    標準者，處新臺幣15,000元以上60,000元以下罰鍰，並當場
    移置保管其車輛及吊扣其駕駛執照1 年；汽車駕駛人，有第
    35條第1 項第1 款規定之情形時，應接受道路交通安全講習
    ；汽車駕駛人有飲酒後其吐氣所含酒精成份超過每公升0.25
    毫克以上者，不得駕車，本件受處分人行為時道路交通管理
    處罰條例第35條第1 項第1 款、第24條第1項 第2 款及道路
    交通安全規則第114 條第2 款分別定有明文。茲本件受處分
    人確有上開酒後駕車，且經檢測呼氣酒精濃度值達0.77MG/L
    之違規事實，為受處分人所不爭執，並有舉發違反道路交通
    管理事件通知單影本1 紙在卷可憑，故原處分機關所為處分
    固非無見。
  (三)然依94年2 月5 日公布、95年2 月5 日施行之行政罰法第26
    條第1 項規定：「一行為同時觸犯刑事法律及違反行政法上
    義務規定者，依刑事法律處罰之，但其行為應處以其他種類
    行政罰或得沒入之物而未經法院宣告沒收者，亦得裁處之」
    ，又同條第2 項規定：「前項行為如經不起訴處分或為無罪
    、免訴、不受理、不付審理之裁判確定者，得依違反行政法
    上義務規定裁處之」，則受處分人上開酒後駕車行為，即係
    一行為同時觸犯刑法第185 條之3 之公共危險罪與道路交通
    管理處罰條例第35條第1 項第1 款之酒醉駕車之行政罰，依
    上開規定，自應依刑事法律之刑法第185 條之3 規定處罰。
    而受處分人本件酒後駕車之行為，業經臺灣臺中地方法院檢
    察署檢察官以97年度速偵字第4904號為緩起訴處分，其期間
    為1 年，受處分人應於收受緩起訴處分命令通知書之日起1
    個月內，向國庫支付60,000元，業由受處分人履行完畢，嗣
    於99年2 月1 日期滿未經撤銷緩起訴處分而實質確定等情，
    有臺灣臺中地方法院檢察署檢察官97年度速偵字第4909號執
    行緩起訴處分命令通知書、臺灣臺中地方法院檢察署自行收
    納款項統一收據及臺灣高等法院被告前案紀錄表在卷可稽，
    另揆諸行政罰法第26條之立法理由所示：一行為同時觸犯刑
    事法律及違反行政法上義務規定時，由於刑罰與行政罰同屬
    對不法行為之制裁，而刑罰之懲罰作用較強，故依刑事法律
    處罰，即足資警惕時，實無為一事二罰再處行政罰之必要。
    且刑事法律處罰，由法院依法定程序為之，較符合正當法律
    程序，應予優先適用。但罰鍰以外之沒入或其他種類行政罰
    ，因兼具維護公共秩序之作用，為達行政目的，行政機關仍
    得併與裁處等情。據此，本件受處分人所受之緩起訴處分與
    前揭行政罰法第26條第2 項所規定之不起訴處分是否相當，
    即應視緩起訴處分之具體內容，在實質上與行政罰是否相當
    而定，非可一概而論。
  (四)爰參酌刑事訴訟法第253 條之2 第2 項規定之立法理由，檢
    察官命被告履行同條第1 項第4 款向公庫支付一定之金額，
    因課以被告履行一定負擔之義務，且其財產將遭拘束，且產
    生未經裁判即終局處理案件之實質效果，自應考慮被告之意
    願，而需得被告之同意，因此該等負擔，無論形式上是否以
    「刑罰」名義出之，實質上均屬對被告之不利益，而具有實
    質制裁之效果。從而本件受處分人所受之具體緩起訴處分內
    容即向國庫支付60,000元，與前揭規定之不起訴處分應非相
    當。綜上，道路交通管理處罰條例第35 條 所規定之罰緩處
    分，應屬行政罰法法理中對於過去違反義務行為處罰之秩序
    罰，其目的與刑事制裁所欲達到保護交通安全之目的相同，
    則以前開緩起訴處分所為依刑事法律處罰之實質上制裁已足
    ，無重複處罰之必要，故本件既已依懲罰作用較強之刑事法
    律制裁後，即無再依行政法為相同處罰之必要。基此，受處
    分人上述酒後駕車違規之情事，其違反行政法上義務而受罰
    鍰49,500元之處罰，依行政罰法第26條第1 項前段規定，即
    應依刑事法律處罰之，不再援依上揭道路交通管理處罰條例
    等規定裁罰之。
三、綜上所述，原處分機關以受處分人酒醉駕車之行為，依道路
    交通管理處罰條例第35條第1 項第1 款規定，裁處受處分人
    罰鍰49,500元之處分為不當，受處分人之異議為有理由，自
    應由本院將原處分關於罰鍰49,500元部分撤銷，並為如主文
    第2 項對受處分人為不罰之諭知，以資適法。至原處分機關
    另裁處受處分人吊扣駕駛執照12個月、施以道安講習部分，
    於法尚無違背，且受處分人就此部分並未聲明異議，自不在
    本件審究範圍，併予敘明。
四、據上論斷，應依道路交通管理處罰條例第87條第2 項，道路
    交通案件處理辦法第20條前段，裁定如主文。
中    華    民    國    99    年    3     月   10     日
                  交通法庭   法  官  劉敏芳
以上正本證明與原本無異。
如不服本裁定應於送達後五日內向本院提出抗告狀 (應附繕本)
並敘述抗告之理由。
                                書記官  陳錫威
中    華    民    國    99    年    3     月    10    日

司法院資訊處製作；財團法人民間司法改革基金會備份。
